臺灣高等法院刑事判決　　　　　　　　　九十一年度上易字第二一九八號
　　上　訴　人　臺灣板橋地方法院檢察署檢察官
　　被　　　告　乙○○
　　選任辯護人　郭登富
　　　　　　　　張秀瑜
右上訴人，因被告詐欺案件，不服台灣板橋地方法院，九十一年度易字第五一四號，
中華民國九十一年五月二十四日第一審判決（起訴案號：台灣板橋地方法院檢察署九
十年偵字第五０三四號）提起上訴，本院判決如左：
    主  文
原判決撤銷。
乙○○意圖為自己不法之所有，以詐術使人將本人之物交付，處有期徒刑肆月，如易
科罰金以佰元折算壹日。
    事  實
一、乙○○明知自己經濟困窘，已陷於周轉不靈，竟隱瞞此事實，意圖為自己不法之
    所有，於民國（下同）八十八年二月間，在位於臺北市○○路之漁產公司處，向
    與之有漁貨往來之客戶甲○○詐稱先借用支票屆期再自行存入票款等語，致甲○
    ○陷於錯誤，而簽發支票二紙（面額：新臺幣二十萬元及三十萬元、支票號碼：
    QC0000000號及QC0000000號、發票人：甲○○、付款地：台北國際商業銀行華江
    分行、帳號：０二六六六─二─００號，票載發票日均空白而授權乙○○自行填
    載）交予乙○○，詎乙○○取得該等支票並轉出予他人後，屆期竟未依約將票款
    存入該支票存款帳戶內，經持票人提示遭退票與甲○○理論，甲○○另行簽發支
    票清償該等票款後，始知受騙。
二、案經甲○○訴由台灣板橋地方法院檢察署檢察官偵查起訴。
    理    由
一、前揭犯罪事實，訊據被告乙○○矢口否認有何詐欺犯行，辯稱略以：伊向告訴人
    借用上開支票之際，原約定票期屆至時自行將票款存入該支票帳戶內，惟嗣因周
    轉不靈，乃無力存入該等票款，迨該等支票退票後，亦有盡力與告訴人協商處理
    。被告與甲○○原來就有生意來往，有一部分是甲○○委託被告幫他向金主借錢
    ，被告並無詐欺情事云云。惟查被告於偵查中供稱：「我有跟他借票，向別人借
    錢，因我周轉不靈跟他借票，再去跟別人借，我向陳（程之誤）借票沒算利息，
    票期到，直接拿現金還給陳（程之誤）丁傳」等語（偵查卷第十八頁反面）。其
    於原審調查時供稱向甲○○借二張票，約定票期到時，由我存錢進去，但是後來
    票期到時，我周轉不靈，所以沒有存進去，後來退票後，我有聯絡甲○○，等我
    房子賣掉就還錢給他，我現在還沒有還錢給他等語（原審卷第六十一頁）。其於
    本院調查時猶為相同之供述。顯見被告於調借支票之初，即明知其周轉困難，於
    票據到期時猶無法取得現金過票，其顯有詐欺之意圖甚明。其於本院供稱部分係
    為告訴人調借現金，核與其初供及告訴人之指訴不符，自難採信。被告與告訴人
    前雖有金錢往來及借票行為，且無退票行為，惟此係其經濟狀況正常時之行為，
    要難據此為其有利之證明。此外並有前開支票影本二張在卷可佐，事證明確，被
    告犯行至堪認定。
二、核被告所為，係犯刑法第三百三十九條第一項之詐欺取財罪。原審未能詳查，遽
    以被告與告訴人有長期生意往來，被告係借票後始周轉不靈，認被告主觀上無不
    法所有之詐欺意圖，而為被告無罪之判決，自非允洽。檢察官上訴，認原判決不
    當，核有理由，自應由本院將原判決撤銷改判。爰審酌被告犯罪之動機、手段、
    所生損害、犯後不與告訴人和解賠償其損害暨犯後態度等一切情狀，量處有期徒
    刑肆月。被告行為後刑法第四十一條，業經於九十年一月十二日修正公布施行，
    修正後之刑法第四十一條第一項規定，最重本刑五年以下有期徒刑之罪，經宣告
    六月以下徒刑者，得宣告易科罰金，此項修正有利被告，爰就前開宣告之刑，諭
    知易科罰金以三百元折算壹日。
三、據上論斷，應依刑事訴訟法第三百六十九條第一項前段、第三百六十四條、第二
    百九十九條第一項前段，刑法第二條第一項前段、第三百三十九條第一項、第四
    十一條第一項，罰金罰鍰提高標準條例第一條前段、第二條，判決如主文。
本案經檢察官蔡薰慧到庭執行職務。
中      華      民      國    九十一    年      十一    月     十五     日
                              臺灣高等法院刑事第四庭
                                  審判長法  官    蔡  永  昌
                                        法  官    徐  昌  錦
                                        法  官    陳  榮  和
右正本證明與原本無異。
不得上訴。
                                        書記官    劉  麗  芬
中      華      民      國    九十一    年      十一    月      二十    日
附錄：本案論罪科刑法條全文
刑法第三百三十九條第一項
意圖為自己或第三人不法之所有，以詐術使人將本人或第三人之物交付者，處五年以
下有期徒刑、拘役或科或併科一千元以下罰金。
